# 请教陈版：关于吸收合并子公司后对子公司长期股权投资的处理

提问人：lxizeng 时间：2013-08-06 18:08:46
陈版您好： 想咨询下母公司吸收合并子公司的情况下对子公司长期股权投资的处理？ 假设有母公司A ， 有两个子公司B公司和C公司，其中B公司也是C公司的股东。 C的实收资本为 1000 万，A投入 700 万，占70% ，按成本法核算；B投入 300 万，占30% ，按权益法核算。 现在，母公司A吸收合并了B公司，将其变为自己的一个分公司。在合并日，母公司A将B公司的所有资产、负债按照在B公司的帐面价值并入。合并日B公司帐面对C公司的长期股权投资为 250 万元， 明细科目为： 长期股权投资—C公司--成本 300 万 —C公司---损益调整 -100万 —C公司--其他权益变动 50 万 请教陈版： A公司并入B 公司后 ，对上述B公司转入的对C公司的长期股权投资怎么处理，是否对这部分要从权益法调整为成本法？如果要调整的话如何做分录，借方是计入未分配利润吗？ 是否作如下分录： 借： 未分配利润 -50万 贷： 长期股权投
资—C 公司—损益调整 -100万 贷：长期股权投资—C 公司—其他权益变动 50 万我认为，在原来B公司的账上，长期股权投资—C 公司—损益调整对应着“未分配利润”，长期股权投资—C 公司—其他权益变动对应着“资本公积”，但是母公司吸收合并B公司不会把B公司的资本公积带到A公司账面上，所以我觉得借方应放在未分配利润比较合适吧） 之前发了几个求助帖，都得到了陈版主其其他版主的热心回复，非常非常感谢各位版主的帮助和指导！

回答人：chenyiwei
由于A公司可以控制C公司，因此无论原先B公司对持有C公司30%股权采用权益法核算是否恰当（次初步讨论此问题），对区的原由B公司持有的C公司30%股权都应改为成本法核算。建议A公司在对该吸收合并事项进行会计处理时，对该部分C公司30%的股权投资直接按照B公司当初对C公司的初始投资成本（本案例中为 300 ）（而不是B公司帐面上按权益法调整后的帐面价值）进行计量，将其计入取得B公司净资产的帐面价值中，再将该等净资产帐面价值与A队B的长期股权投资帐面价值之间的差额确认为损益或者其他综合收益。不建议采用先按权益法下帐面价值并入再进行期初数调整的做法。

提问人：lxizeng 时间：2013-08-07 16:46:36
谢谢陈斑的回复! 但是我觉得,对于这种吸收合并,不都是把被合并方在合并日所有的资产¥负债按照帐面价值拿到合并方来么? 直接按照B对C的初始投资成本进行计量 ,长投的其他明细项目直接就不要了,感觉就像在这个吸收过程中拿丢了块儿东西似的. 我个人理解之所以要变成成本法核算是因为拿过来以后,站在A公司的角度看应该转变为成本法,所以才转变的, 因此我觉先拿过来,再站在A公司的角度进行调整是不是更合逻辑. 另外,对于此种情况的处理,在准则山能否找到直接的依据? 多谢!

回答人：chenyiwei
准则对此无明确规定，更多地是个人的理解。但如果按照你的做法，这部分损益调整的冲销会影响母公司自身的本期损益或者年初未分配利润，我理解不合理。这是我建议采用 2 楼所述处理方法的主要考虑。

提问人：lxizeng 时间：2013-08-19 14:30:17
陈版，看准则讲解里，长期股权投资因为股权比例变化由成本法转换为权益法时要进行追溯(最早持有的股权部门要进行调整)，但是由权益法转换为成本法时，对原来持有的部分似乎并不进行调整，仍是以原来持有部分的账面价值加上第二次投资的新增投资成本，作为该项投资的初始投资成本。由此看来，是否权益法转换为成本法时的基本精神是不进行追溯。 联系我单位上边的案例，是否从被吸收合并单位B公司得到的对C公司的长期股权投资部分也可以按照原来在B公司的账面价值反映，不用进行调整？

回答人：chenyiwei
从现行准则的相关规定看，基本精神确实是成本法转为权益法时要求追溯，但权益法转为成本法时不要求追溯。 但本帖讨论的案例与“权益法转为成本法”还是存在区别的。主要表现为：这是对一项新取得的投资（原先在子公司账面上，现在直接并入母公司账面）
的核算方法的调整，本质上是初始计量问题；而不是对母公司原先持有的长期股权投资的核算方法的调整问题，所以不适用于你所说的“权益法转为成本法不做追溯调整”的规则。我建议按成本计量的主要考虑是便于反映母子公司作为一个整体历史上对该孙公司的投资成本，这样操作在后续编制合并报表时也可以方便些。当然这仅是我的个人观点，欢迎探讨。